【裁判字號】    90,訴,67
【裁判日期】    900306
【裁判案由】    違反台灣地區與大陸地區人民關係條例
【裁判全文】
臺灣臺中地方法院刑事判決                              九十年度訴字第六七號
    公  訴  人  台灣台中地方法院檢察署檢察官
    被      告  甲○○
    選任辯護人  林益輝
右列被告因違反台灣地區與大陸地區人民關係條例案件，經檢察官提起公訴（八十九
年度偵字第一三六八四號），本院判決如左：
    主      文
甲○○無罪。
    理      由
一、公訴意旨略以：被告甲○○係台中縣漁船「瑞漁億一號」船長，明知大陸地區人
    民非經主管機關許可，不得進入台灣地區，竟於八十九年八月四日十三時三十分
    許（起訴書誤載為十四時），非因緊急或不可抗力之情形，且未向主管機關申請
    許可，即擅自駕駛「瑞漁億一號」漁船，搭載大陸地區人民之漁工凌其輝等三十
    九名，進入台灣本島十二海浬之經濟領域內，並錨泊於台中港北堤離岸０點三五
    海浬（北緯２４點１８分１２秒、東經１２０度２９分８７０秒）之台灣地區。
    因認被告涉犯台灣地區與大陸地區人民關係條例第七十九條第一項、第十五條第
    一款之罪嫌。
二、按犯罪事實應依證據認定之，無證據不得推定其犯罪事實。且不能證明被告犯罪
    者或其行為不罰者，應諭知無罪之判決，刑事訴訟法第一百五十四條、第三百零
    一條第一項定有明文。次按認定不利於被告之事實，須依積極證據，積極證據不
    足為不利於被告事實之認定時，即應為有利於被告之認定，更不必有何有利之證
    據，惟犯罪事實之認定，應憑真實之證據，倘證據是否真實尚欠明顯，自難以擬
    制推測之方法，為其判斷之基礎（最高法院三十年度上字第八一六號五十三年台
    上字第六五六號判例參照）。
三、訊據被告甲○○固坦承於八十九年八月四日十三時三十分許，未經主管機關之許
    可，駕駛「瑞漁億一號」漁船，搭載大陸地區人民之漁工凌其輝等三十九名，進
    入台灣本島十二浬內，並錨泊於台中港北堤離岸○點三五浬等情不諱。惟堅決否
    認犯行，辯稱：當時海象為九級風浪，天候險惡，在十二海浬外無法錨泊，為避
    免危險，方在岸邊錨泊云云。經查：
    （一）按九級風為烈風，海面為猛浪驚濤，漸呈洶湧，浪花白沫增濃，減低能見
          度，漁舟在八級風時，即應在港內避風，有蒲福風級表一紙附卷可憑。又
          交通部中央氣象局設於台中港之梧棲氣象站，於八十九年八月四日十三時
          、十四時、十五時，測得瞬間極大風風速，依序為九‧一級、九‧二級、
          十一‧一級，此有本院八十九年度訴字第二二一七號卷附該氣象局八十九
          年九月二十八日中象參字第八九○四九五六號函附之逐日逐時氣象資料在
          卷足參。
    （二）另證人黃銘仁（行政院海岸巡防署海洋巡防總局第三（台中）海巡隊隊員
          ）於偵查中到庭具結證稱：「（問：當天被告有無聲請大陸漁工入港避風
          ？）當天據查證是沒有事先聲請，是事後再補聲請的。當天風力，依氣象
          局的資料是一般風力五至六級，陣風九級」等語（見偵查卷宗第一三九頁
          反面），此有卷附機漁船（含船員）進出港檢檢查表（見偵查卷宗第一三
          ０頁）附卷可稽。而被告以瑞漁億一號載附大陸漁工凌其輝等三十九人，
          停泊下錨於台中港北堤離岸○點三五海浬（北緯２４點１８分１２秒、東
          經１２０度２９分８７０秒）之台灣地區，此外復有該海洋巡防總局第三
          海巡隊臨檢紀錄表及位置海圖各一紙在卷可按（見偵查卷宗第九七、九八
          頁）。
    （三）第按因避免自己或他人生命、身體、自由、財產之緊急危難而出於不得已
          之行為，不罰，刑法第二十四條第一項前段定有明文。且按臺灣地區漁船
          船主接駁受僱大陸地區船員許可辦法第八條亦明定「暫置大陸船員之漁船
          應錨泊於劃定地區。但有下列情形之一，並經當地警察機關核准者，不在
          此限：一、因緊急、不可抗力事故、氣象預報平均風力達七至八級、陣風
          九級以上或當地海況惡劣者。二、大陸船員因急病、災難或其他特殊事故
          ，須上岸者。」綜上證據及規定，與證人證詞觀之，可證被告漁船在海上
          作業，因海況惡劣海面陣風九級以上，被告為避免發生船難，而危害生命
          及財產之情形下，不得已才將搭載有大陸漁民之漁船下錨停泊於台中港北
          堤離岸○點三五海浬處避風，被告固有未經主管機關許可，以漁船搭載大
          陸地區人民進入離岸十二海浬內之台灣地區，然其既係因海上風速高達九
          級烈風，為避免自己及船員生命、身體、自由、財產之緊急危難，而出於
          不得已之情況下，始進入前揭台灣地區躲避風浪，核屬緊急避難之行為，
          且按當時情節，其避難行為亦無過當，依刑法第二十四條第一項之規定，
          其行為不罰，是被告行為，合於上開法條之規定，自不能加以處罰，此外
          ，復查無其他積極證據足證被告有違反台灣地區與大陸地區人民關係條例
          第十五條第一款之犯行，被告犯罪不能證明，自應為無罪之諭知。
三、據上論斷，應依刑事訴訟法第三百零一條第一項，判決如主文。
中      華      民      國    九十      年      三      月      六      日
                                      法  官  楊  熾  光
右正本證明與原本無異。
如不服本判決，應於判決送達後十日內向本院提 出上訴狀，上訴於臺灣高等法院臺中
分院( 須附繕本 )。
                                      書記官
中      華      民      國    八十九    年      十一     月      一     日


司法院資訊處製作；財團法人民間司法改革基金會備份。
